【裁判字號】    99,交上訴,458
【裁判日期】    990629
【裁判案由】    公共危險等
【裁判全文】
臺灣高等法院臺南分院刑事判決       99年度交上訴字第458號
上  訴  人
即  被  告  甲○○
上列上訴人因公共危險等案件，不服臺灣臺南地方法院98年度交
訴字第128號中華民國99年3月12日第一審判決（起訴案號：臺
灣臺南地方法院檢察署98年度調偵字第1088號），提起上訴，本
院判決如下：
    主  文
上訴駁回。
甲○○緩刑參年。
    事  實
一、甲○○平日以駕駛自用小貨車載送魷魚為業，係從事駕駛業
    務之人。其於民國98年4 月26日上午5 時50分許，駕駛車牌
    號碼4113-UV 號自用小貨車，沿臺南縣永康市○○○路快車
    道由西往東方向行駛，行至國道一號高速公路永康交流道南
    下車道入口處時，本應注意轉彎車應讓直行車先行，而依當
    時天候晴朗、晨光、柏油路面乾燥、路面無障礙物及缺陷、
    視距復屬良好等情，並無不能注意之情事，詎甲○○竟疏未
    注意及此，即貿然右轉進入交流道匝道，適有丙○○○（36
    年6月9日生）騎乘車牌號碼705-CSV號重型機車搭載乙○○
    （30年11月4日生），沿同路同向慢車道行至上開地點，甲○○所駕駛之上開自用小貨車右後方因而擦撞丙○○○所騎
    乘機車之左手把，致丙○○○、乙○○人車倒地，丙○○○
    受有頭部外傷、左眼挫傷及肢體多處擦挫傷等傷害；乙○○
    則受有顱腦損傷、顏面骨骨折、左小指骨折、左手擦傷、左
    大腿擦傷、挫傷等傷害。詎甲○○於肇事致人受傷後，未向
    員警報案或留置現場等待員警前往處理，亦未將丙○○○、
    乙○○送醫或為其他救護措施，竟基於肇事逃逸之犯意，駕
    駛前揭自用小貨車逃逸。嗣經行駛在甲○○所駕駛之自用小
    貨車後方，為李嘉勝所駕駛之自用小客車乘客李葉月惠記下
    甲○○所駕駛之自用小貨車之車牌號碼後，報警處理，經警
    循線查知上情。
二、案經丙○○○及陳正雄告訴臺南縣警察局永康分局報告臺灣
    臺南地方法院檢察署檢察官偵查起訴。
    理  由
壹、程序部分：
    按被告以外之人於審判外之陳述，雖不符刑事訴訟法第159
    條之1 至第159 條之4 之規定，而經當事人於審判程式同意
    作為證據，法院審酌該言詞陳述或書面陳述作成時之情況，
    認為適當者，亦得為證據；當事人、代理人或辯護人於法院
    調查證據時，知有刑事訴訟法第159 條第1 項不得為證據之
    情形，而未於言詞辯論終結前聲明異議者，視為有前項之同
    意，刑事訴訟法第159 條之5 第1 項、第2 項分有明文。經
    查，本判決下列所引用之被告以外之人於審判外之陳述（包
    括書證），檢察官及被告於本院言詞辯論終結前均未聲明異
    議，本院審酌上開證據資料製作時之情況，尚無違法不當及
    證明力明顯過低之瑕疵，亦認為以之作為證據應屬適當，故
    揆諸前開規定，認前揭證據資料有證據能力。
貳、實體部分：
一、業務過失傷害部分：
(一)訊據被告甲○○對上揭業務過失傷害犯行坦承不諱，並據證
    人即告訴人乙○○於警詢、丙○○○於警詢、偵訊及原審審
    理時指證明確，核與證人李葉月惠於警詢、偵訊及原審審理
    及證人李嘉勝於偵訊及原審審理時證述情節相符，並有道路
    交通事故現場圖、道路交通事故調查報告表（一）、（二）
    各乙份、事故現場及車損照片共17幀、財團法人奇美醫院出
    具之診斷證明書2紙、該院99年2月9日（99）奇醫字第0836
    號函暨檢附之病情摘要乙紙在卷（詳警卷第17-31頁、原審
    卷第44-45頁）可按，被告自白與事實相符，堪予採信。
(二)按汽車行駛時，駕駛人應注意車前狀況及兩車併行之間隔，
    並隨時採取必要之安全措施，道路交通安全規則第94條第3
    項定有明文；是汽車行駛右轉時即應注意車輛安全間隔及右
    側之輪差，被告領有普通小客車駕駛執照，有交通部公路總
    局嘉義區監理所99年5月28日嘉監南字第0990012554號函1紙
    在卷足憑（見本院卷第23頁），其平時即駕駛小貨車載送魷
    魚，亦據被告供明在卷（見本院卷第44頁），被告又係具相
    當智識程度及駕駛經驗之人，則於前揭時、地駕駛小貨車載
    運魷魚時，自應注意上開規定，復依卷附交通事故調查報告
    表之記載，本件事故發生當時天候晴、日間自然光、柏油路
    面、路面乾燥、無缺陷、無障礙物、視距良好，並無不能注
    意情事，乃竟疏於注意，貿然右轉，致小貨車右側車身擦撞
    告訴人丙○○○所騎乘之機車左手把，則被告就本件車禍之
    發生，自有過失甚明。再告訴人乙○○、丙○○○亦因此事
    故，因此受有如事實欄所載之傷害情形，被告之過失駕駛行
    為與告訴人之傷害間，具有相當因果關係。
(三)綜上，本件事證明確，被告甲○○從事業務之人，駕駛動力
    交通工具肇事致人於傷之犯行，自堪認定。
二、肇事逃逸部分：
    訊據被告甲○○固坦承於前揭時、地駕駛自用小貨車，不慎
    與丙○○○所騎乘搭載乙○○之重型機車發生碰撞，致丙○○○受有頭部外傷、左眼挫傷及肢體多處擦挫傷等傷害，陳
    正雄則受有顱腦損傷、顏面骨骨折、左小指骨折、左手擦傷
    、左大腿擦傷、挫傷等傷害，及其於肇事後，未下車查看或
    留置現場等待員警前往處理，亦未將丙○○○、陳正雄送醫
    或為其他救護措施，即逕自駛離現場之事實，惟矢口否認有
    何肇事致人受傷而逃逸之犯行，辯稱：伊當時不知道有撞到
    丙○○○所騎乘之重型機車，伊於肇事地點右轉進入交流道
    匝道時，有看照後鏡，並未看到後方或右側有車輛，伊確實
    不知道有撞到丙○○○、乙○○，並非肇事逃逸云云。經查
    ：
(一)證人李葉月惠於警詢、偵訊及原審審理時均證稱：當時4113
    -UV 號自用小貨車駕駛人甲○○行駛在快車道，該車在伊車
    前方約10幾公尺處，兩車間並無其他車輛，當時係伊兒子李
    嘉勝開車搭載伊，機車在自小貨車右邊，自小貨車可能要右
    轉上交流道，速度很快，一下子就轉彎要上交流道，和機車
    擦撞到，之後機車倒地，該貨車並未停下，直上交流道，伊
    兒子李嘉勝立即跟上，伊將自小貨車車牌記下並通報119等
    語（詳警卷第14-15頁、98年度偵字第8600號偵查卷第11頁
    、原審卷第31-32頁背面）；另證人李嘉勝於偵查及原審審
    理時均具結證述：伊駕駛車輛搭載李葉月惠尾隨在肇事自小
    貨車後方，被害人騎機車行駛在機車道上，自小貨車行駛在
    快車道，兩車算是平行，但是自小貨車比較前面，到路口時
    ，自小貨車突然右轉上匝道口，自小貨車右後方擦撞到機車
    車頭，機車人車倒地，自小貨車上匝道後，有稍微S形行車
    ，然後稍微停頓一下，再往前開，伊以為自小貨車駕駛人要
    下車來查看，但該位駕駛人就繼續開車離開，伊跟在後面也
    上交流道，伊與自小貨車間並無其他車輛，當時係清晨，視
    線算是清楚，伊駛上高速公路後，跟在自小貨車後方並記下
    該車車號，請伊母親即李葉月惠撥打電話通知救護車，車禍
    發生時，伊所駕駛之車輛車窗緊閉，有聽到聲音，但聲音並
    不大，不確定是兩車擦撞的聲音還是車子倒地的聲音等語（
    詳前開偵查卷第12頁、原審卷第29-30頁背面），核與證人
    即告訴人丙○○○於警詢、偵訊及原審審理時證述：伊騎乘
    機車搭載伊先生乙○○行經肇事地點時，伊從照後鏡有看到
    被告所駕駛之自小貨車從伊左後方開過來，突然間被告所駕
    駛之自小貨車從伊機車旁邊右轉撞到伊機車前頭，伊和乙○○人車倒地，該輛自小貨車開上高速公路等語（詳前開偵查
    卷第12-13頁、原審卷第33-34頁）相符，且審酌證人李嘉勝
    乃駕駛車輛搭載證人李葉月惠行駛於被告所駕駛之自用小貨
    車後方而目睹事發經過之人，本身僅為單純駕車途經事故發
    生地點之一般駕駛人及乘客，並將肇事車輛之車牌號碼記下
    報警協助警方辦案，與被告或告訴人間均無任何情誼、怨隙
    等關係，其就本件車禍事故之發生，立場上純屬客觀之第三
    人，無刻意偏頗、維護或誣陷任何一方之動機，其所證述情
    節亦未見有何渲染、誇大之情，亦與證人丙○○○所證情狀
    吻合，是證人李嘉勝、李葉月惠及丙○○○上開證述內容，
    自足堪信為真實。
(二)被告雖以前揭情詞置辯。惟據證人李嘉勝、李葉月惠上開證
    述情節，本件事故發生當時，被告所駕駛之自小貨車係行駛
    在告訴人所騎乘之機車左邊，且參諸案發當時係晨間，視距
    復屬良好，此有道路交通事故調查報告表（一）載明可考（
    詳警卷第18頁），又觀諸事故現場圖及事故現場照片所示（
    詳警卷第17頁、第21-22 頁），本件事故發生地點之前後均
    為直線路段，並無彎路、路面減縮之情形，被告既自承於右
    轉進入匝道口時，有看照後鏡等語（詳原審卷第15頁），必
    可清楚看見行駛在其右側之告訴人所騎乘之機車有倒地之景
    象，則其必亦知悉其所駕駛之上開自用小貨車有與告訴人發
    生事故之事實，自不容其任意諉為不知情，因之，被告前揭
    辯解，顯係卸責之詞，委無足採。
(三)綜上所述，本件被告肇事致人受傷而逃逸之犯行，事證明確
    ，應予依法論科。
三、綜上所述，本件事證明確，被告過失傷害犯行及肇事致人受
    傷而逃逸之犯行，均洵堪認定，應依法論科。
參、核被告甲○○所為，係犯刑法第284條第2項前段之業務過失
    傷害罪及同法第185條之4之肇事逃逸罪。被告以一業務過失
    行為，致告訴人丙○○○、乙○○二人受有傷害，係一行為
    觸犯2罪名，為想像競合犯，應從一業務過失傷害罪處斷。
    被告所犯上開二罪間，犯意各別，行為互殊，罪名有異，應
    予分論併罰。
肆、維持原判之理由
一、原審依調查證據結果，以被告犯行事證已明確，因而適用刑
    法第284條第2項前段、第185條之4、第55條、第51條第5款
    ，刑法施行法第1條之1第1項、第2項之規定，並審酌被告駕
    駛自用小貨車疏未注意轉彎車應讓直行車先行，即貿然右轉
    進入交流道匝道口，致撞及告訴人丙○○○所騎乘搭載乙○○之重型機車肇事，係本件車禍之肇事原因，被告之過失程
    度至為重大、過失情節，被告於肇事致人受傷後，未向員警
    報案或留置現場等待員警前往處理，亦未將告訴人等送醫救
    治或為其他救護措施，隨即駕車逃逸駛離現場，惡性非輕，
    被告犯後尚未與告訴人等達成和解等一切情狀，分別量處有
    期徒刑肆月、捌月，並定其應執行刑為有期徒刑拾月。本院
    經核原判決認事用法俱無不合，量刑亦稱妥適。被告上訴意
    旨仍執前詞，辯稱其無肇事逃逸行為及請求就過失傷害部分
    從輕量刑，因而指摘原判決不當，非有理由，應予駁回。
二、又被告於原審判決後業與被害人達成和解賠償被害人損失，
    分別給付被害人丙○○○新臺幣45萬元、被害人乙○○新臺
    幣15萬元乙節，此有台南縣永康市調解委員會99年民調字第
    520號調解書1件在卷可憑，且告訴人亦到庭表示原諒被告，
    有筆錄可參（本院卷第29頁）。又被告未曾因故意受有期徒
    刑之宣告，有台灣高等法院被告全國前案紀錄表在卷可憑，
    而被告犯後已盡力賠償被害人損失，足認被告犯後確有悔意
    。本院因認被告犯後態度良好，經此偵審程序，應知所警惕
    ，信無再犯之虞，其上開所宣告之刑，認以暫不執行為適當
    ，爰依刑法第74條第1項第1款規定，併予諭知緩刑3年，以
    啟自新。
伍、論罪法條：刑事訴訟法第368條、刑法第74條第1項第1款。
本案經檢察官羅清溪到庭執行職務。
中    華    民    國    99    年    6     月    29    日
                  刑事第四庭    審判長法  官  吳志誠
                                      法  官  彭喜有
                                      法  官  羅心芳
以上正本證明與原本無異。
肇事逃逸部分如不服本判決應於收受送達後10日內向本院提出上
訴書狀，其未敘述上訴理由者，並得於提起上訴後10日內向本院
補提理由書（均須按他造當事人之人數附繕本）「切勿逕送上級
法院」。
其餘不得上訴。
                                      書記官  蔡振豐
中    華    民    國    99    年    6     月    29    日
附錄本案論罪科刑法條全文：
刑法第284條：
因過失傷害人者，處6 月以下有期徒刑、拘役或5 百元以下罰金
，致重傷者，處1 年以下有期徒刑、拘役或5 百元以下罰金。
從事業務之人，因業務上之過失傷害人者，處1 年以下有期徒刑
、拘役或1 千元以下罰金，致重傷者，處3 年以下有期徒刑、拘
役或2 千元以下罰金。
刑法第185條之4：
駕駛動力交通工具肇事，致人死傷而逃逸者，處6 月以上5 年以
下有期徒刑。

司法院資訊處製作；財團法人民間司法改革基金會備份。
